臺灣臺北地方法院刑事判決　　　　　　　　96年度易字第94號
公　訴　人　臺灣臺北地方法院檢察署檢察官
被　　　告　甲○○
選任辯護人　鄭士脩律師
上列被告因偽造文書等案件，經檢察官聲請簡易判決處刑（九十
四年度偵字第一六六二七號、九十五年度偵字第一三五一二號）
，本院認為不宜，改依通常訴訟程序審理；嗣被告於本院準備程
序中就被訴事實為有罪之陳述，經本院合議庭裁定改適用簡式審
判程序，判決如下：
    主      文
甲○○未指定犯人，而向該管公務員誣告犯罪，處拘役肆拾日，
如易科罰金，以銀元佰元即新臺幣玖佰元折算壹日。緩刑貳年
。
    事      實
一、甲○○前於民國九十年十二月間，以其名義向臺東區中小企
    業銀行辦理汽車貸款，購買車牌號碼2D－6015號自用小客車
    一輛，明知該車並未失竊，且已於九十一年一月三日以新臺
    幣（下同）十三萬元之價格典當予紀寶如所經營之千順當鋪
    （設臺北市○○區○○路二段一九五號一樓，現更名為上億
    當舖，下仍稱千順當舖），詎甲○○為避免上開銀行向其催
    繳前揭車貸款項，竟於同年七月十一日十五時三十分許，前
    往臺北市警察局信義分局六張犁派出所（下稱信義分局）謊
    報該車已經失竊，而由信義分局警員製作報案筆錄，以此方
    式未指定犯人，而向該管公務員誣告犯罪。嗣千順當鋪之員
    工王龍山將該車以逾期未贖回而流當並轉讓予陳淮財及陳筱
    嫻使用，並經王龍山於九十四年七月間上網查詢，發現該車
    屬失竊車輛後，報警處理，並由警方在金門縣金沙鎮斗門十
    號陳淮財及陳筱嫻之住處前尋獲該車，始查知上情。
二、案經紀寶如委任王龍山訴由臺北市政府警察局信義分局報告
    及金門縣政府警察局報請福建金門地方法院檢察署呈請福建
    高等法院金門分院轉呈最高法院檢察署令轉臺灣臺北地方法
    院檢察署檢察官聲請簡易判決處刑，本院認為不宜，改依通
    常程序審理。嗣甲○○於本院準備程序中就被訴事實為有罪
    之陳述，經本院合議庭裁定以簡式審判程序審理。
    理      由
一、訊據被告甲○○對上開犯罪事實均坦承不諱（見本院九十六
    年四月十六日準備程序筆錄及同日簡式審判筆錄），核與證
    人王龍山、陳淮財及陳筱嫻於警詢及偵查中所證述之情節相
    符（見九十四年度偵字第一六六二七號卷第五至七頁、第八
    十一至八十二頁；九十五年度偵字第一三五一二號卷第十三
    至十七頁、第二十三至二十六頁），並有被告向信義分局報
    案時所製作之筆錄、信義分局車輛失竊（尋獲）通報單、車
    輛車牌失竊作業─新增車輛認可資料、車牌新領牌照登記書
    、該車行照、保險證、車籍作業系統─查詢認可資料列印表
    、千順當鋪典當收據及汽車買賣合約書等在卷可稽（見九十
    五年度偵字第一三五一二號卷第二十八至三十二頁、第三十
    八至四○頁）。本件事證明確，被告犯行堪以認定，應依法
    論科。
二、查被告行為後，刑法業於九十四年一月七日修正通過，於同
    年二月二日公布，並於九十五年七月一日施行。按行為後法
    律有變更者，適用行為時之法律，但行為後之法律有利於行
    為人者，適用最有利於行為人之法律，修正後之刑法第二條
    第一項定有明文。此條規定乃與刑法第一條罪刑法定主義契
    合，而貫徹法律禁止溯及既往原則，係規範行為後法律變更
    所生新舊法律比較適用之準據法，是刑法第二條本身雖經修
    正，但刑法第二條既屬適用法律之準據法，本身尚無比較新
    舊法之問題，應一律適用裁判時之現行刑法第二條規定以決
    定適用之刑罰法律。而刑法第一百七十一條第一項之未指定
    犯人誣告罪，其法定刑為一年以下有期徒刑、拘役或銀元三
    百元以下罰金，其中罰金刑部分，依修正後刑法施行法增訂
    第一條之一規定：「中華民國九十四年一月七日刑法修正施
    行後，刑法分則編所定罰金之貨幣單位為新臺幣。九十四年
    一月七日刑法修正時，刑法分則編未修正之條文定有罰金者
    ，自九十四年一月七日刑法修正施行後，就其所定數額提高
    為三十倍。但七十二年六月二十六日至九十四年一月七日新
    增或修正之條文，就其所定數額提高為三倍。」；另刑法第
    三十三條第五款修正為：「主刑之種類如下：五、罰金：新
    臺幣一千元以上，以百元計算之。」，於九十五年七月一日
    即九十四年一月七日刑法修正施行後，固應依刑法施行法第
    一條之一規定，改以新臺幣計算罰金數額，且提高罰金數額
    至三十倍，所得科處之罰金刑最高為新臺幣九千元、最低為
    新臺幣一千元。然依被告行為時之刑罰法律，即罰金罰鍰提
    高標準條例第一條前段規定之提高倍數十倍及刑法第三十三
    條第五款規定之罰金最低額一元計算，該罪之罰金刑最高為
    銀元三千元，最低額為銀元十元，換算為新臺幣，最高額雖
    與新法同為新臺幣九千元，然最低額僅為新臺幣三十元。因
    此，比較上述修正前、後之刑罰法律，以被告行為時之舊法
    對其較為有利，是本案關於刑法第一百七十一條第一項之法
    定刑罰金最低刑度部分，自應適用行為時之法律即修正前刑
    法第三十三條第五款規定決定其罰金部分之法定刑最低刑度
    ，合先敘明。
三、核被告所為，係犯刑法第一百七十一條第一項之未指定犯人
    誣告罪。而被告對其所誣告之案件，於裁判確定前即本院準
    備程序中已對上開犯罪事實自白不諱，已經論述如前，應依
    刑法第一百七十二條規定減輕其刑。爰審酌被告為避免繳納
    車貸，竟將典當之車輛謊報失竊，浪費司法資源，並造成該
    車持有人有受刑事訴追之危險，惟念及被告之教育程度與對
    法律規定之理解能力有限，犯後坦承犯行、態度良好等一切
    情狀，量處如主文所示之刑。又按修正前刑法第四十一條第
    一項前段係規定：「犯最重本刑為五年以下有期徒刑以下之
    刑之罪，而受六個月以下有期徒刑或拘役之宣告，因身體、
    教育、職業、家庭之關係或其他正當事由，執行顯有困難者
    ，得以一元以上三元以下折算一日，易科罰金」，而斯時易
    科罰金之折算標準，依修正前罰金罰鍰提高標準條例第二條
    （該條規定現已刪除）規定，係就其原定數額提高為一百倍
    折算一日，並依現行法規所定貨幣單位折算新臺幣條例第二
    條折算為新臺幣，則適用舊法之結果，易科罰金之折算標準
    應以銀元一百元至三百元即新臺幣三百元至九百元折算一日
    ；惟修正後刑法第四十一條第一項前段則規定：「犯最重本
    刑為五年以下有期徒刑以下之刑之罪，而受六個月以下有期
    徒刑或拘役之宣告者，得以新臺幣一千元、二千元或三千元
    折算一日，易科罰金」，經比較新舊法之結果，認新法對被
    告並非較為有利，爰依刑法第二條第一項前段，適用前揭修
    正前關於易科罰金之規定，就前開所宣告之拘役刑諭知以銀
    元三百元即新臺幣九百元折算一日之易科罰金折算標準。再
    按犯罪在刑法前開修正施行前，而於施行後裁判，則其緩刑
    之宣告，應適用修正後刑法第七十四條之規定（最高法院九
    十五年第八次刑事庭會議決議參照），而被告前未曾受任何
    刑之宣告，有臺灣高等法院被告前案紀錄表在卷可憑，其因
    一時失慮，致罹刑章，犯後坦承犯行，應認被告有悔意，經
    此偵審程序，並經科刑判決，應知惕勵而無再犯之虞，因認
    所宣告之刑以暫不執行為適當，爰併依刑法第七十四條第一
    項第一款之規定諭知緩刑二年，用啟自新。
四、公訴意旨雖另以：被告向信義分局謊報該車失竊，致使不知
    情之員警開具車輛失竊受理報案單後，旋持往交通部公路總
    局新竹區監理所桃園監理站（下稱桃園監理站）辦理該車失
    竊停止異動手續，使不知情之桃園監理站承辦公務員將該不
    實事項登載於其職務上所掌之異動登記書上，足以生損害於
    監理機關對於車籍管理之正確性，因認被告另涉犯刑法第二
    百十四條使公務員登載不實罪嫌。惟查，被告或警員並未持
    前開車輛失竊受理報案單向桃園監理站辦理該車之失竊停止
    異動手續，該車之失竊登記，係由桃園監理站透過警政連線
    系統自動抓取資料登載乙節，有桃園監理站九十五年十二月
    二十六日竹監桃字第○九五○○二七八七六號函文、附件汽
    車異動歷史查詢明細及本院公務電話紀錄二紙在卷可憑（見
    本院九十五年度簡字第二八○二號卷第十九至二○頁、第二
    十二至二十三頁），公訴人認被告此部分構成刑法第二百一
    十四條使公務員登載不實罪嫌，顯有誤會。惟公訴意旨認此
    部分與本案經論罪科刑之未指定犯人誣告罪部分，有刑法修
    正前牽連犯之裁判上一罪關係，爰不另為無罪之諭知，附此
    敘明。
據上論斷，應依刑事訴訟法第四百五十二條、第二百七十三條之
一第一項、第二百九十九條第一項前段，刑法第二條第一項前段
、第一百七十一條第一項、第一百七十二條、第七十四條第一項
第一款，修正前刑法第四十一條第一項前段，刑法施行法第一條
之一，修正前罰金罰鍰提高標準條例第二條，現行法規所定貨幣
單位折算新臺幣條例第二條，判決如主文。
本案經檢察官林達到庭執行職務。
中　　華　　民　　國　　96　　年　　4 　　月　　30　　日
　　　　　　　　　刑事第十一庭  法　官　林庚棟
以上正本證明與原本無異。
如不服本判決，應於判決送達後十日內，向本院提出上訴狀。
　　　　　　　　　　　　　　　　書記官　殷玉芬
中　　華　　民　　國　　96　　年　　5 　　月　　1 　　日
附錄本案論罪科刑法條全文：
中華民國刑法第一百七十一條：
未指定犯人，而向該管公務員誣告犯罪者，處一年以下有期徒刑
、拘役或三百元以下罰金。
未指定犯人，而偽造、變造犯罪證據，或使用偽造、變造之犯罪
證據，致開始刑事訴訟程序者，亦同。
